臺灣板橋地方法院交通事件裁定　　　　 94年度交聲字第230號
原處分機關　交通部公路總局臺北區監理所
受處分人即
異　議　人　甲○○
上列受處分人即異議人因違反道路交通管理處罰條例案件，對於
交通部公路總局臺北區監理所民國94年1 月17日所為之處分（北
監自裁字第裁40─Z00000000 號），聲明異議，本院裁定如下：
    主  文
異議駁回。
    理  由
一、按「汽車行駛於高速公路或設站管制之道路，而不遵管制之
    規定者，處汽車駕駛人新臺幣三千元以上六千元以下罰鍰」
    ，道路交通管理處罰條例第33條第1 項定有明文，且依同條
    例第63條第1 項第1 款，應記違規點數1 點。而依同條例第
    33條第3 項授權所訂定之高速公路交通管制規則第11條規定
    ：「汽車在行駛途中，不得驟然或任意變換車道，如欲超越
    前車或變換車道時，應先顯示方向燈告知前後車輛，並保持
    安全距離及間隔，方得超越或變換車道」，故汽車在高速公
    路行駛途中如驟然或任意變換車道，或不顯示方向燈或保持
    安全距離及間隔變換車道，即屬違反高速公路管制之規定，
    自應依首揭道路交通管理處罰條例處以罰鍰及記違規點數。
    再者，車道上所標繪之雙白實線係屬於「禁止變換車道線」
    之一種，用以禁止雙邊行車變換車道，此亦經道路交通管理
    處罰條例第4 條第2 項所授權訂定之道路交通標誌標線號誌
    變換車道，即屬不依上開規定任意變換車道，當有前述處罰
    規定之適用。
二、原處分機關認受處分人即異議人甲○○駕駛車牌號碼6E─09
    43號自小客車，於民國93年8 月22日晚上7 時25分許，行經
    國道三號高速公路72公里處收費站區時，在設有雙白實線之
    路段變換車道，涉有道路交通管理處罰條例第33 條 第1 項
    之違規，嗣經警攔截製單舉發後，爰依上開法律規定，於94
    年1 月17日以北監自裁字第裁40─Z00000000 號裁罰異議人
    新臺幣（下同）4 千元，並依同條例第63條第1 項第1 款規
    定（裁決書漏載第1 款），記違規點數1 點在案，此有內政
    部警政署國道公路警察局舉發違反道路交通管理事件通知單
    及原處分機關違反道路交通管理事件裁決書影本各1 份附卷
    可按。
三、聲明異議意旨略以：異議人確實於上開時、地駕駛前揭自小
    客車，因前方收費站須繳費，故先行減速，並選擇車輛排列
    較少之車道前往繳費，此時天色昏暗，收費站前車輛交錯進
    行，突然有1 部紅色車輛切入本人車輛，斜開前往現金繳費
    車道，嗣於異議人直行駛至回數票收費車道繳費後，便遭警
    員攔下開立罰單，異議人當時即以警員誤判為由，據理力爭
    ，並拒絕簽名。而以當時天色昏暗，車燈交錯閃亮之情形，
    該警員誤判異議人違規，實無法接受，異議人若確有違規，
    亦應提出異議人違規佐證資料，異議人始甘願受罰。況該警
    員開立之罰單，竟誤載車號為6E─「2 」943 號，時間誤載
    為「92」年8 月22日，亦可知警員當時值勤時之精神體能狀
    況不良，明顯有誤判異議人違規之事實。爰聲明異議，請求
    撤銷上開裁決云云。
四、經查：
  (一)證人即案發當時之現場值勤警員乙○○到庭證稱：「（問：
    請詳述本件案發情形？）我當時是服18時至22時的勤務，在
    國道三號高速公路北上的龍潭收費站，我看到違規人在雙白
    實線處變換車道，我當時站在北上收費站第三收費道，距違
    規車輛不到十公尺，該車就是在距離我不到十公尺的地方違
    規變換車道，我就等該車繳完過路費後，就將該車攔停下來
    ，告知違規人雙白實線是禁止變換車道的，我當時看到的車
    輛就是本件異議的自小客車，當時第三收費道完全沒有其他
    車輛經過，我絕對不會看錯」、「（問：你將異議人的自小
    客車攔停下來後，異議人作何反應？）他質問我有沒有照相
    ，有沒有證據。並沒有否認他有違規變換車道之行為」、「
    （問：你是否確實看到異議人變換車道？是否可能是其他車
    變換車道？）我不會看錯，我當時是站在第三收費車道，我
    主要是負責取締酒後駕車，就看到異議車輛從其他車道變換
    到第三車道來，當時沒有其他車輛，所以我可以確定該異議
    車輛違規變換車道」、「（問：你看到前揭車輛違規之後，
    到你攔停舉發之前，有經一段時間，在這段時間內，你能否
    確定你所攔停的車輛確實是違規的車輛？）我非常確定，因
    為我站的位置在收費員後方的位置不到一公尺的地方，我可
    以很清楚看到何輛車輛違規情形，所以不會取締錯誤，當時
    車輛也很少，更不可能發生錯誤」、「（問：視力情況？）
    視力正常，右眼1.0 ，左眼0.8 ，沒有近視」、「（問：當
    時天候？）沒有下雨，夜間有照明，所以可以看的清楚」、
    「（問：為何當時所填車號與違規時間有填錯？）因為天色
    較暗，我沒有看清楚違規車輛的車號，我們坐在車上寫，寫
    的比較快，沒有檢查，所以才會出錯。不過我可以確定違規
    的車輛就是我所舉發的這台車輛，所以事後也才會更正」、
    「（問：當時是否有拍照？）來不及拍照」、「（問：你與
    異議人有無任何恩怨、嫌隙？）沒有，我不認識他」等語（
    參見本院94年3 月16日訊問筆錄）。
  (二)審諸上開警員所證乙節，尚無不合常理或矛盾之處，其所為
    證詞業已清楚證述異議人確有於案發時、地駕車在雙白實線
    路段任意變換車道之違規情事甚明。至除該名警員之證詞外
    ，固無以錄影或照相等方式所拍攝之車輛違規錄影帶或照片
    另資證明。惟一般警員執行交通勤務，依法並未要求就上開
    任意變換車道等違規事項必須錄影或拍照存證，且因此等違
    規情事均發生於一剎那之間，除非恰有錄影設備或得拍攝快
    速移動畫面之照相設備，否則要求值勤警員或舉發機關緊急
    錄影或照相，並須以此為證，亦未免與執行勤務之實況難合
    。職是，本院以為雖無違規錄影帶或照片等證據資料另為佐
    證，但案發當時之現場值勤警員亦不失為可資證明之證人身
    分，上開警員既已到庭具結作證如上，且衡諸該名警員係依
    法執行公務，其與異議人並不認識，亦無任何嫌隙可言，此
    經該名警員到庭陳明在卷，該名警員當不至甘冒涉犯偽證罪
    之風險，蓄意構陷異議人有此違規，故該警員上述之證言應
    可採信，當堪認定異議人確有駕車於高速公路任意變換車道
    之交通違規事實，異議人否認違規，自無可採。至上開警員
    固亦坦承確有如異議人所述之誤載舉發違規通知單之情形，
    惟其誤載之原因已詳述如上，尚無違反常理之處，其之誤載
    自不影響對異議人交通違規之認定，故異議人以此為辯，亦
    無足取。
五、綜上所述，應堪認定異議人確有在高速公路上駕車任意變換
    車道之交通違規，異議人前揭所辯並無足取，揆諸首揭法律
    規定與說明，原處分機關審酌違規相關情節，處以異議人法
    律規定額度內之罰鍰4 千元及記違規點數1 點，自屬有據。
    異議人仍執詞聲明異議，洵無理由，本院當應裁定駁回其異
    議。
六、結論：依道路交通管理處罰條例第87條第2 項、道路交通案
    件處理辦法第19條，裁定如主文。
中　　華　　民　　國　　94　　年　　3 　　月　　22　　日
                  交通法庭      法　官　陳信旗
以上正本證明與原本無異。
如不服本裁定，應於送達後5日內向本院提出抗告狀。
　　　　　　　　　　　　　　　　書記官　陳昭綾
中　　華　　民　　國　　94　　年　　3 　　月　　22　　日
